【裁判字號】    98,簡上,304
【裁判日期】    980708
【裁判案由】    詐欺
【裁判全文】
臺灣高雄地方法院刑事判決             98年度簡上字第304號
上  訴  人
即  被  告  甲○○
上列上訴人因過失傷害案件，不服本院高雄簡易庭中華民國98年
3月20日97年度審簡字第6052 號簡易判決（聲請簡易判決處刑
案號：97年度偵字第26088 號），提起上訴，本院管轄之第二審
合議庭判決如下：
    主  文
上訴駁回。
    事  實
一、甲○○預見提供金融帳戶存簿、提款卡、密碼等物予陌生人
    士使用，有可能為非法集團所利用，以遂行欺騙不知情之社
    會大眾及隱匿掩飾犯罪所得財物或利益之目的，竟仍基於果
    若發生如此結果，亦不違背其本意之幫助詐欺不確定故意，
    於民國97年5 月某日，將其向寶華銀行（現改制為星展銀行
    ）高雄分行所申設之帳戶（帳號：000-000000000000 號）
    存摺、提款卡及密碼交予真實姓名年籍不詳「小陳」成年男
    子，容任該男子所屬之詐欺集團成員使用該帳戶。嗣有乙○
    ○於97年5 月22日下午5 時許，因接獲該詐欺集團成員假冒
    來電，向乙○○諉稱其是伊徒弟之朋友，伊徒弟身體不舒服
    急需用錢等語，致乙○○陷於錯誤，遂依指示於翌日上午
    11時許，至臺北市○○路○段88號臺灣銀行信義分行將新臺
    幣（下同）10萬元電匯至甲○○所申辦之上開帳戶內，嗣乙
    ○○發覺有異，於同年月28日上午11時許至臺北市政府警察
    局中正一分局報案，始循線查悉上情。
二、案經高雄市政府警察局鼓山分局移請臺灣高雄地方法院檢察
    署檢察官偵查起訴。
    理  由
一、證據能力部分：
    按被告以外之人於審判外之言詞或書面陳述，除法律有規定
    者外，不得作為證據，刑事訴訟法第159 條第1 項定有明文
    ，此即學理上所稱之「傳聞證據排除法則」，而依上開法律
    規定，傳聞證據原則上固無證據能力，但如法律別有規定者
    ，即例外認有證據能力。又按被告以外之人於審判外之陳述
    ，雖不符同法第159 條之1 至之4之規定，而經當事人於審
    判程式同意作為證據，法院審酌該言詞陳述或書面陳述作成
    時之情況，認為適當者，亦得為證據，同法第159 條之5 第
    1 項定有明文。查本判決下列所引用之證據，均經被告、檢
    察官於本院審理中同意作為證據（見本院簡上卷第21頁），
    本院審酌該等傳聞證據作成時之狀況，並無違反或不當等不
    宜作為證據之情形，依前開說明，亦得作為證據。
二、訊據上訴人即被告甲○○固坦承有開設上開寶華銀行帳戶一
    事，惟矢口否認有何幫助詐欺之犯行，辯稱：其係因看報紙
    廣告，才打電話向一個陳姓男子借錢，他說公司規定要客戶
    自己提供帳戶，之後還錢就匯到自己的帳戶內，才把存摺、
    提款卡、密碼交付給他人，其也是被騙的云云。經查：
（一）被害人乙○○於上開時、地，遭犯罪集團成員以上述事由
      詐欺，致陷於錯誤，遂依對方指示匯款10萬元至被告上開
      寶華銀行帳戶，惟該10萬元嗣後並未經提領，於97年5 月
      28日列為警示帳戶後，經該銀行於同年6 月20日將10萬元
      退回予乙○○之事實，業據證人乙○○於警詢、本院審理
      中時證述甚詳，並有被告上開寶華銀行帳戶之開戶資料、
      交易資料明細表各1 紙，及星展銀行高雄分行98年5 月21
      日星展高發字第125 號函等件在卷可稽，並為被告所不爭
      執，上開事實，堪可認定。
（二）核諸被告於警詢中先辯稱：我不知道存摺有沒有遺失，要
      回家找找看才知道，我在97年4 、5 月的時候有提供提款
      卡、帳號、密碼給一個男性朋友「小陳」，因為我要跟他
      調資金，我還錢的時候將錢存入該帳號，由他直接用提款
      卡提領，「小陳」是向我推銷商品時認識的，認識了幾個
      月等語（見警卷第1-4 頁），及偵查中改稱：「小陳」是
      我透過報紙認識的，我有給他金融卡、密碼、存摺等語（
      見偵卷第11-12 頁），足認被告對於如何認識「小陳」、
      認識多久、有無交付存摺等情，先後供述已然不一，其真
      實性已有可疑。又參以被告辯稱：其係向一名叫「小陳」
      之男子借貸，故交付存摺、金融卡、密碼等物予「小陳」
      保管，「小陳」叫其還錢的時候匯入上開帳戶，他再從裡
      面提領云云，然按一般借貸之常情，債務人若需以匯款方
      式還款，亦由債權人提供其本身使用之帳號，供債務人匯
      入至債權人所有之帳戶內即可，豈有大費周章的由債務人
      提供其所有之存摺、提款卡、密碼予債權人，再由債務人
      存錢入自己之帳戶中，供債權人以債務人提款卡提領之理
      ，其所辯要屬悖於常理，難以採信。
（三）又存摺、金融卡、密碼係關係個人身分資料之重要理財工
      具，被告率然將上開物品交予「小陳」後，卻連「小陳」
      之真實姓名、公司、電話均不知情，其雖辯稱：是我迷糊
      遺失了「小陳」的名片云云，惟其在存摺、提款卡等物尚
      未取回之前，即無任何可資聯絡「小陳」之資料，堪認其
      辯稱：只是為了還款才交付帳戶，無將帳戶提供他人使用
      之意圖云云，顯難憑採。而被告雖供稱：係在97年5 月間
      將帳戶資料交予「小陳」，約定10天給1 次利息云云，然
      其亦供稱：因為要去富邦銀行開戶，銀行說其不能開戶，
      其才知道自己的帳戶變成警示帳戶，這段時間都沒有聯絡
      過「小陳」等語，參以被告係因97年7 月9 日至富邦銀行
      開戶，方為警於帶回高雄市政府警察局鼓山分局龍華派出
      所製作筆錄一情，有卷附之警詢筆錄可稽，是被告在97
      年5 月交付帳戶資料至97年7 月9 日間，約長達1 月餘之
      時間內，既未依約存入款項至上開帳戶內，也未與「小陳
      」聯絡商量延期還款事宜，亦未曾關心其帳戶資料之下落
      ，其徒以本庭質以上情時，辯以：「（有無試圖要還錢？
      ）有，我把錢存到我帳戶中。（改稱）：那時他說如果不
      是10天還，就是1 個月還，我還沒有還的時候，就已經發
      生事情，所以我還沒有把錢存到我的帳戶。」等語，足見
      其所辯先後矛盾，且均與常情有違，其所謂向「小陳」借
      貸而交付帳戶資料云云，俱屬虛妄，無足憑採。
（四）又被告於被害人遭詐騙前之97年5 月某日，在不詳地點將
      上開帳戶存摺、提款卡及提款密碼提供予不詳詐欺集團成
      員「小陳」使用時，依一般人之社會生活經驗，可預見倘
      係合法收入，本可自行向金融機構開戶使用，而無蒐集他
      人帳戶之必要，又利用人頭帳戶作為出入帳戶，而向不特
      定民眾詐取金錢之犯罪案件層出不窮，且經媒體廣為披載
      ，被告對此應知之甚詳，縱不知該犯罪集團將用以作何犯
      罪用途，然對於該犯罪集團將利用其所交付之帳戶，用於
      犯罪之使用，顯屬可以預見其發生，且並不違背其本意，
      足見被告應有幫助該犯罪集團利用上開帳戶作為詐欺取財
      不法使用之不確定故意存在，要屬無疑。綜上所述，本案
      事證明確，被告幫助詐欺取財之犯行，堪以認定。
三、論罪科刑部分：
（一）按刑法第339 條第1 項之詐欺取財罪，係以施用詐術使人
      陷於錯誤而交付財物為犯罪構成要件，上開詐騙集團利用
      被告提供之帳戶，作為指示被害人匯款進入而據以提領詐
      騙款項遂行詐欺犯行之工具，被告提供帳戶並非詐欺取財
      罪之構成要件行為，且被告僅將帳戶交與他人後即未再過
      問，亦無為自己犯罪之意思，其行為僅係對於該犯罪之實
      行有所助益之協助行為，故核被告所為，係犯刑法第30條
      第1 項、第339 條第1 項幫助詐欺取財罪。被告係幫助犯
      ，依刑法第30條第2 項規定，按正犯之刑減輕之。又按刑
      法上財產犯罪之既未遂，係以財產已否入行為人實力支配
      下作為區別，從而，本件被害人已將款項匯入被告帳戶，
      嗣後上開款項雖未及提領，即由銀行圈存後退還予被害人
      ，惟詐欺集團成員既取得該被告帳戶之提款卡、存摺帳戶
      、密碼等資料，自對該款項已取得實力之支配而屬既遂，
      是原簡易判決處刑書對該款項是否遭詐騙集團提領一情，
      雖誤載為「旋由該集團人士將詐得之匯款提領一空」，惟
      此亦不影響該詐欺行為既未遂之認定，附此敘明。
（二）原審認被告罪證明確，因而適用刑法第339 條第1 項、第
      30條第1 項前段，刑法施行法第1 條之1，判處被告有期
      徒刑2 月，並斟酌被告本案犯罪情節，智識程度及經濟狀
      況等情，諭知如易科罰金、以新台幣1000元折算1 日之折
      算標準，其認事用法均無違誤，量刑亦屬妥適。被告上訴
      意旨以其並無幫助詐欺之故意，並非可採，已如前述，其
      指摘原判決不當，請求撤銷改判，為無理由，應予駁回。
四、上訴人經合法傳喚，無正當理由於審理程序不到庭，爰依刑
    事訴訟法第371 條規定，不待其陳述，由檢察官一造辯論而
    逕行判決，併此敘明。
據上論斷，依刑事訴訟法第455 條之1 第1 項、第3 項、第368
條，第371條，判決如主文。
本案經檢察官林妙蓁到庭執行職務。
中    華    民    國    98    年    7     月    8    日
                  刑事第一庭   審判長法  官 蔡國卿
                                     法  官 王淑惠
                                     法  官 張琬如
以上正本證明與原本無異。
不得上訴。
中    華    民    國    98    年    7     月    8     日
                                     書記官 劉甄庭
附錄法條：
中華民國刑法第339條第1項
（普通詐欺罪）
意圖為自己或第三人不法之所有，以詐術使人將本人或第三人之
物交付者，處 5 年以下有期徒刑、拘役或科或併科 1 千元以下
罰金。


司法院資訊處製作；財團法人民間司法改革基金會備份。
